臺灣高等法院民事裁定
109年度抗字第973號
抗  告  人  頴川建忠

訴訟代理人  黃朝琮律師                      
            郭年原律師                      
            蘇小雅律師                      
相  對  人  陳清福  
上列當事人間請求返還股票事件，抗告人對於中華民國109年6月
9日臺灣臺北地方法院109年度重訴字第354號裁定提起抗告，本
院裁定如下： 
    主  文
原裁定廢棄。
    理  由
一、原法院以：抗告人為受輔助宣告人，依民法第15條之2第1 
    項第3 款、民事訴訟法第45條之1第1 項規定，提起本件訴
    訟（109年度重訴字第354號），應經輔助人臺北市政府社會
    局（下稱社會局）書面同意。法院已於民國109年4月16日命
    抗告人限期7日補正社會局書面同意及委任訴訟代理人之文
    書，抗告人屆期未補正。且函詢社會局後，獲知該局亦明確
    表示不同意抗告人提起本件訴訟。再者，抗告人於起訴時已
    明知未得輔助人同意，卻未依民法第15條之2第4 項規定，
    聲請法院許可後為之，即逕行提起本件訴訟，嗣又以另行聲
    請法院許可裁定為訴訟行為為由，請求給與相當期間補正，
    顯係可歸責於抗告人事由而致起訴不合法。爰依民事訴訟法
    第249條第1項第5款、第6款規定，以相對人起訴時，未得必
    要之允許，且由訴訟代理人起訴，而其代理權有欠缺，裁定
    駁回抗告人之起訴。抗告人不服，抗告前來。
二、按無訴訟能力人不能自為訴訟行為，有時亦發生如不及時對
    他造起訴，即喪失重大利益情形。法院就能力或訴訟必要之
    允許有欠缺之人，除審判長應定期間命補正外，如恐久延致
    當事人受損害時，得許其暫為訴訟行為，以滌除訴訟程序開
    始之障礙。僅當事人無意補正，始得以代理權有欠缺為由裁
    定駁回，此觀諸民事訴訟法第49條、第249條第1項第4 款規
    定即明。查，本件抗告人因罹患失智症，經臺灣臺北地方法
    院（下稱臺北地院）以105年度輔宣字第53號裁定為受輔助
    宣告人，有該裁定在卷（見原法院卷第49頁）。抗告人於訴
    訟代理人代其提起本件訴訟後，為原法院於109年4月16日以
    未經社會局書面同意為該訴訟行為並欠缺委任狀為由，限期
    於7日內補正，因屆期未補正，而為原裁定駁回起訴。惟抗
    告人縱未經輔助人書面同意而為訴訟行為，亦僅視為欠缺訴
    訟能力，此因訴訟法上之訴訟能力，有如實體法上之行為能
    力，復參諸民法第15條之2第2項規定，未得同意之情形係準
    用同法第78條至第83條有關限制行為能力人等規定足明。又
    抗告人為適法提起本件訴訟，業向臺北地院聲請法院許可以
    代輔助人之同意，經該院以109年度輔宣字第31號裁定駁回
    聲請，刻正抗告於同法院以109年度家聲抗字第85號審理中
    ，為本院調閱該等事件卷證核閱無訛。是抗告人有意除去起
    訴障礙，且迄今尚未確定滌除，縱欠缺訴訟能力，原法院仍
    應就抗告人除去起訴障礙期間是否久延將損害利益，而暫准
    為訴訟行為等為調查，遽以抗告人之訴不合法，裁定駁回其
    訴，殊嫌速斷。抗告意旨指摘原裁定不當，求予廢棄，為有
    理由，應由本院予以廢棄，發回原法院另為適法之處理。
中　　華　　民　　國　　109 　年　　11　　月　　26　　日
                　民事第八庭
                        審判長法  官  陳邦豪
                              法  官  胡芷瑜
                              法  官  古振暉
正本係照原本作成。
本裁定除以適用法規顯有錯誤為理由外，不得再抗告。如提起再
抗告，應於收受送達後10日內委任律師為代理人向本院提出再抗
告狀。並繳納再抗告費新臺幣１千元。
中　　華　　民　　國　　109 　年　　11　　月　　27　　日

    　　　　　　　　　　　　　書記官  廖逸柔